【裁判字號】    99,審訴,97
【裁判日期】    990324
【裁判案由】    毒品危害防制條例
【裁判全文】
            臺灣士林地方法院刑事判決
公  訴  人  臺灣士林地方法院檢察署檢察官
被      告  甲○○
上列被告因違反毒品危害防制條例案件，經檢察官提起公訴（98
年度毒偵字第1819號），被告於本院準備程序中就被訴事實為有
罪之陳述，本院合議庭裁定由受命法官獨任改依簡式審判程序審
理，並判決如下：
    主  文
甲○○施用第一級毒品，處有期徒刑陸月，如易科罰金，以新臺
幣壹仟元折算壹日，扣案之第一級毒品海洛因（驗餘淨重零點陸
柒公克）沒收銷燬，盛裝前開海洛因所用之空包裝袋壹個、注
射針筒壹支均沒收；又施用第二級毒品，處有期徒刑月，如易
科罰金，以新臺幣壹仟元折算壹日，扣案之第二級毒品甲基安非
他命殘渣袋壹個沒收銷燬，吸食器貳組、分裝杓壹支均沒收。應
執行有期徒刑柒月，如易科罰金，以新臺幣壹仟元折算壹日，扣
案之第一級毒品海洛因（驗餘淨重零點陸柒公克）、第二級毒
品甲基安非他命殘渣袋壹個均沒收銷燬，盛裝前開海洛因所用之
空包裝袋壹個、注射針筒壹支、吸食器貳組、分裝杓壹支均沒收
。
    事實及理由
一、本件犯罪事實及證據，除引用檢察官起訴書之記載（如附件
    起訴書）外，另更正並補充：(一)甲○○前因施用毒品案件，
    經臺灣板橋地方法院以95年度毒聲字第817 號裁定送觀察、
    勒戒後，認無繼續施用毒品之傾向，於民國96年7 月18日釋
    放出所，並由臺灣板橋地方法院檢察署檢察官以96年度毒偵
    字第1380號、第5102號、96年度毒偵緝字第279 號為不起訴
    處分確定。(二)起訴書犯罪事實欄一第14行、所犯法條欄第4
    行所載「分裝袋」等文字，應更正為「甲基安非他命殘渣袋
    」；(三)本案犯罪事實，業經被告甲○○於本院準備程序期日
    及審理中坦承不諱，核與起訴書所載之證據相符，並有交通
    部民用航空局航空醫務中心98年10月28日航藥鑑字第098542
    5 號毒品鑑定書1 紙附卷可佐，足認被告上開任意性自白與
    事實相符，本件事證明確，被告犯行洵堪認定，均應依法論
    科。
二、核被告2 次所為，分別係犯毒品危害防制條例第10條第1 項
    之施用第一級毒品罪、同條例第10條第2 項之施用第二級毒
    品罪。被告持有第一級毒品海洛因及第二級毒品甲基安非他
    命進而施用，其施用前後持有海洛因及施用前持有甲基安非
    他命之低度行為均為施用之高度行為所吸收，均不另論罪。
    被告所犯上開2 罪，犯意各別，行為互殊，應分論併罰。再
    按，毒品危害防制條例認施用毒品者具「病患性犯人」之特
    質，除降低施用毒品罪之法定刑外，並採以觀察、勒戒方式
    戒除其身癮及以強制戒治方式戒除其心癮之措施，足認僅對
    於施用毒品之犯人科以重刑，並不能使其戒除毒癮。另參諸
    世界各國之醫療經驗及醫學界之共識，咸認施用毒品成癮者
    ，其心癮甚難戒除，絕難戒絕斷癮，致其再犯率均偏高（以
    新加坡為例，其執行強制戒治後再犯比例高達百分之72至75
    ）。因此施用毒品者無法戒絕毒癮，一再施用，本為施用毒
    品者之特性，再犯施用毒品罪，量刑不宜過重，且新修正刑
    法已採一罪一罰，對於施用毒品者，每次施用毒品之犯行，
    均分別處罰，已足制裁被告各次施用毒品之犯行。本案被告
    雖曾因施用毒品案件，經臺灣板橋地方法院以95年度毒聲字
    第817 號裁定送觀察、勒戒後，認無繼續施用毒品之傾向，
    於96年7 月18日釋放出所，惟本院依據上揭說明並審酌刑法
    第57條所列各項情狀及被告曾經觀察、勒戒，仍無法戒除毒
    癮，復又觸犯本件施用第一、二級毒品犯行，可認被告具有
    「病患性犯人」之特質。又本件被告僅施用第一、二級毒品
    各1 次，其施用毒品係傷害自身健康，所生危害非鉅，且審
    酌被告為單親家庭撫育兩名年幼小孩，現又有孕在身，本案
    為警查獲後第三天即開始服用美沙酮以戒除毒癮，業經被告
    於本院99年3 月3 日準備程序中供承無訛，復有國軍北投醫
    院附設民眾診療服務處98年10月12日醫療費用明細收據、臺
    北安媞婦產科診所99年3 月3 日診斷證明書、藥品明細及收
    據各1 紙、戶籍謄本1 份在卷可稽，兼衡其犯罪之動機、目
    的、手段，犯後坦承犯行之態度、家庭生活經濟狀況等一切
    情狀，分別量處如主文所示之刑，並均諭知易科罰金之折算
    標準，且定其應執行之刑。又被告行為時，刑法第41條第8
    項原規定：「第1 項至第3 項規定於數罪併罰，其應執行之
    刑未逾6 個月者，亦適用之。」其關於數罪併罰，數宣告刑
    均得易科罰金，而定應執行之刑逾6 個月者，排除適用同條
    第1 項得易科罰金之規定部分，經司法院釋字第662 號解釋
    宣告自該解釋公布日起失其效力。嗣同條項於被告行為後之
    98年12月15日修正為「第1 項至第4 項及第7 項之規定，於
    數罪併罰之數罪均得易科罰金或易服社會勞動，其應執行之
    刑逾6 月者，亦適用之。」並自98年12月30日起施行。依刑
    法第2 條第1 項但書規定，以98年12月15日修正之刑法第41
    條第8 項規定較有利於被告，故再就被告上開各罪所定應執
    行之刑，諭知易科罰金之折算標準。
三、扣案之海洛因（毛重0.915 公克，淨重0.675 公克，取樣0.
    002 公克，驗餘淨重0.673 公克），係查獲之第一級毒品，
    扣案之第二級毒品甲基安非他命殘渣袋1 個，因毒品與包裝
    袋無法分離，不問是否屬於犯人所有，均應依毒品危害防制
    條例第18條第1 項前段之規定，諭知沒收銷燬。至扣案盛裝
    前開海洛因所用之空包裝袋1 個、注射針筒1 支、吸食器2
    組、分裝杓1 支，均屬被告所有，供犯本件施用毒品所用之
    物，業據被告於偵審中供承明確，均應依刑法第38條第1 項
    第2 款、第3 項之規定宣告沒收。
據上論斷，應依刑事訴訟法第273 條之1 第1 項、第299 條第1
項前段、第310 條之2 、第454 條第2 項，毒品危害防制條例第
10條第1 項、第2 項、第18條第1 項前段，刑法第2 條第1 項但
書、第11條、第41條第1 項前段、修正後刑法第41條第8 項、刑
法第51條第5 款、第38條第1 項第2 款，判決如主文。
本案經檢察官簡志龍到庭執行職務。
中    華    民    國    99    年    3     月    24    日
                  臺灣士林地方法院刑事第一庭
                          法  官  洪英花
以上正本證明與原本無異。
如不服本判決，應於收受判決後10日內向本院提出上訴書狀，並
應敘述具體理由；其未敘述上訴理由者，應於上訴期間屆滿後20
日內向本院補提理由書。
                          書記官  趙彩彤
中    華    民    國    99    年    3     月    24    日
附錄本判決論罪科刑法條全文：
毒品危害防制條例第10條
施用第一級毒品者，處6 月以上 5 年以下有期徒刑。
施用第二級毒品者，處3 年以下有期徒刑。

司法院資訊處製作；財團法人民間司法改革基金會備份。
